【裁判字號】    99,聲,1260
【裁判日期】    990729
【裁判案由】    定應執行刑
【裁判全文】
臺灣臺南地方法院刑事裁定              99年度聲字第1260號
聲  請  人  臺灣臺南地方法院檢察署檢察官
受  刑  人  甲○○
上列聲請人因受刑人數罪併罰有二裁判以上，聲請定其應執行之
刑（99年度執聲字第815號），本院裁定如下：
    主  文
甲○○所犯如附表所示之罪應執行有期徒刑貳年月，如易科罰
金以銀元參佰元即新臺幣玖佰元折算壹日。
    理  由
一、聲請意旨略以：受刑人甲○○因犯如附表所示之案件，先後
    判決確定（其中附表編號1至5案件之偵查案號「95年度偵字
    第10119號」更正記載為「97年度偵字第10119號」、判決確
    定日期「97年10月31日」更正記載為「98年2月2日」；附表
    編號5案件之犯罪日期「95年11月16日」更正記載為「95年1
    2月1日」；附表編號6案件之最後事實審案號「97年度易字
    第1311號」更正記載為「98年度易字第897號」、判決日期
    「97年9月10日」更正記載為「97年10月19日」），並有各
    該判決附卷可稽，依刑法第53條、第51條第5款規定，應定
    其應執行刑，爰依刑事訴訟法第477條第1項聲請裁定定其應
    執行刑等語。
二、按裁判確定前犯數罪者，併合處罰之；又數罪併罰，有二裁
    判以上者，依刑法第51條之規定，定其應執行之刑，同法第
    50條及第53條分別定有明文。次按行為後法律有變更者，適
    用行為時之法律，但行為後之法律有利於行為人者，適用最
    有利於行為人之法律，刑法第2條第1項亦有明定。而依刑法
    第51條定應執行刑時，「裁判確定前犯數罪，其中一罪在新
    法施行前者，亦同（即亦應為新舊法比較）」（最高法院95
    年5月23日第八次刑事庭會議決議可資參照）。查本件受刑
    人於裁判確定前犯如附表所示之罪，其中附表編號6所示之
    罪係於民國95年7月1日之前犯之，編號1至5所示之罪係於95
    年7月1日之後犯之，參照前引最高法院決議意旨，仍應為新
    舊法之比較：
  (一)應執行刑：受刑人行為時之刑法第51條第5款規定：「數罪
    併罰，宣告多數有期徒刑者，於各刑中之最長期以上，各刑
    合併之刑期以下，定其刑期。但不得逾20年。」惟修正後該
    款規定：「數罪併罰，宣告多數有期徒刑者，於各刑中之最
    長期以上，各刑合併之刑期以下，定其刑期。但不得逾30年
    。」已將應執行刑之上限提高為30年，自以舊法較有利於受
    刑人。
  (二)易科罰金之折算標準：受刑人行為時之刑法第41條第1項前
    段規定：「犯最重本刑為5年以下有期徒刑以下之刑之罪，
    而受6個月以下有期徒刑或拘役之宣告，因身體、教育、職
    業、家庭之關係或其他正當事由，執行顯有困難者，得以1
    元以上3元以下折算1日，易科罰金。」受刑人行為時之易科
    罰金折算標準，依修正前罰金罰鍰提高標準條例第2條前段
    （現已刪除）規定，係就其原定數額提高為100倍折算1日，
    則本件被告行為時之易科罰金折算標準，應以銀元100元至
    300元折算1日，經折算為新臺幣後，應以新臺幣300元至900
    元折算為1日。惟95年7月1日施行之刑法第41條第1項前段規
    定：「犯最重本刑為5年以下有期徒刑以下之刑之罪，而受6
    個月以下有期徒刑或拘役之宣告者，得以新臺幣1000元、20
    00元或3000元折算1日，易科罰金。」，經比較修正前後易
    科罰金折算標準，以舊法較有利受刑人。
三、經查：
  (一)本件受刑人因犯如附表所示之案件，先後經本院判處如附表
    所示之刑確定在案，有各該判決書、臺灣高等法院被告前案
    紀錄表等件附卷可稽。茲聲請人以本院為前開案件犯罪事實
    最後判決之法院，聲請定其應執行之刑，經本院審核前開案
    卷無訛，認本件聲請為有理由。
  (二)再按法律上屬於自由裁量之事項，有其外部性界限及內部性
    界限，並非概無拘束。依據法律之具體規定，法院應在其範
    圍選擇為適當之裁判者，為外部性界限；而法院為裁判時，
    應考量法律之目的，及法律秩序之理念所在者，為內部性界
    限。法院為裁判時，二者均不得有所踰越（參考本院80年度
    台非字第473 號判例意旨）。在數罪併罰，有二裁判以上，
    定其應執行之刑時，固屬於法院自由裁量之事項，然仍應受
    前揭外部性界限及內部性界限之拘束（最高法院93年度台非
    字第192 號裁判要旨參照）。查受刑人所犯如附表所示編號
    1至5所示案件，業經本院以97年度易字第1311號判決判處定
    應執行有期徒刑2年2月確定，有上開判決書在卷可按，依前
    開說明，本院為最後事實審法院，就附表編號1至6所示案件
    再為定應執行刑之裁判時，自應受前開裁判所為定應執行刑
    內部界限之拘束。
  (三)本件受刑人所犯如附表所示之數罪，各宣告刑均得易科罰金
    ，揆諸司法院大法官會議釋字第662號解釋意旨，本件定應
    執行刑雖逾6個月，仍應諭知應執行刑之易科罰金折算標準
    ，併此敘明。
四、爰依刑事訴訟法第477條第1項，刑法第2條第1項前段、第53
    條、修正前刑法第41條第1項前段、第51條第5款，廢止前罰
    金罰鍰提高標準條例第2款、現行法規所定貨幣單位折算新
    臺幣條例第2條規定，裁定如主文。
中    華    民    國    99    年    7     月    29    日
                  刑事第七庭   法  官  田幸艷
以上正本證明與原本無異。
如不服本裁定，應於收受送達後5日內向本院提出抗告狀。（應
附繕本）
                               書記官  莊文茹
中    華    民    國    99    年    7     月    29    日

司法院資訊處製作；財團法人民間司法改革基金會備份。
